臺灣臺南地方法院刑事判決　　　　　　　96年度交訴字第30號
公　訴　人　臺灣臺南地方法院檢察署檢察官
被　　　告　甲○○
上列被告因公共危險等案件，經檢察官提起公訴（96年度偵字第
988號），被告於準備程序進行中就被訴事實為有罪之陳述，經
本院合議庭裁定由受命法官獨任進行簡式審判程序後，判決如下
：
    主  文
甲○○服用酒類，不能安全駕駛動力交通工具而駕駛，處罰金新
台幣捌萬元，如易服勞役，以新台幣壹仟元折算壹日，減為罰金
新台幣肆萬元，如易服勞役，以新台幣壹仟元折算壹日；又因過
失致人於死，處有期徒刑壹年肆月，減為有期徒刑捌月；又駕駛
動力交通工具肇事，致人死而逃逸，處有期徒刑拾月，減為有期
徒刑伍月，應執行有期徒刑壹年。
    事  實
一、甲○○明知酒後不能安全駕駛車輛，易致車禍危險，仍於民
    國九十五年十二月二十一日十七時五十分許，飲酒之後，駕
    駛車牌號碼Ｃ八－二五一六號自用小客車，搭沿台南縣官田
    鄉○○村○○○○道，由北往南行駛，途經該路段南下三０
    三．一公里處（中華路二段八十三巷）無號誌交岔路口，因
    不勝酒力，操控不當，應注意車前狀況並減速慢行，依當時
    、地之天候、路況、光線皆良好，並無不能注意，疏未注意
    減速慢行撞及由巷口出來西往東欲穿越馬路之趙成文所騎乘
    之腳踏車，使趙成文飛撞至甲○○車之擋風玻璃上，再跌於
    引擎蓋上，致其頭部撕裂傷十公分、胸部挫傷、右手腕開放
    性骨折、左小腿截斷性骨折而不治死亡。甲○○初肇事時，
    停車將趙成文從引擎蓋上抱下來，並以外套覆蓋其身體後，
    未停留於現場救護趙成文及等候醫護人員、警察人員前來即
    加速逃逸，並先躲藏於台南縣六甲鄉中社村林鳳營陸橋下，
    嗣經警循線其於家中逮捕，於二十時四十九分對甲○○實施
    酒測，其吐氣酒精濃度為0.51MG/L。
二、案經臺南縣警察局麻豆分局報請臺灣臺南地方法院檢察署檢
    察官偵查起訴。
    理  由
一、上揭事實，業據被告甲○○於警詢、偵查及本院審理中坦承
    不諱，核與被害人之子丙○○指訴情節大致相符。此外，並
    有道路交通事故現場圖、道路交通事故調查報告表（一）（
    二）、刑法第一百八十五條之三案件測試觀察紀錄表、酒精
    濃度測試單、檢察官勘驗筆錄、相驗屍體證明書、驗斷書各
    一紙及警察蒐證照片二十一張附卷可資佐證。又按刑法第一
    百八十五條之三所規範之服用酒類或其他相類之物，不能安
    全駕駛動力交通工具而駕駛之公共危險行為，係屬抽象危險
    犯之規定，此種抽象危險犯係伴隨飲酒過量駕車之行為當然
    成立，亦即祇須客觀上有此行為，危險即視為當然存在，是
    否果真肇事，並不影響公共危險罪責之成立，然如確實因之
    駕車肇事，其刑責之明顯性更不待言。又飲用酒類後所吐氣
    酒精濃度超過每公升０．二五毫克或血液中酒精濃度超過百
    分之０．０五以上者不得駕車，道路交通安全規則第一百十
    四條第一款亦定有明文，查被告係在九十五年十二月二十一
    日二十時四十九分（已逾肇事時間二小時餘），測得其呼氣
    之酒精濃度為每公升０．五一毫克，有卷附酒精測定紀錄表
    一紙可稽，參以被告撞及被害人趙成文騎乘之腳踏車等情，
    顯見被告當時已因不勝酒力而影響其行車判斷力及控制力，
    其行車控制力已減弱至不能安全駕駛之程度至為灼然。再者
    ，按汽車行駛時，駕駛人應注意車前狀況，並隨時採取必要
    之安全措施；行經無號誌之交岔路口，應減速慢行，作隨時
    停車之準備，道路交通安全規則第九十四條第三項、第一百
    零二條第一項第七款分別定有明文，被告駕車自應注意上述
    道路交通安全規定。又依附卷之交通事故調查報告表所載，
    本件肇事時、地之天候、路況、光線皆良好，則肇事彼時，
    被告並無不能注意之情事，竟疏未注意及此，而撞擊被害人
    ，致被害人頭部撕裂傷十公分、胸部挫傷、右手腕開放性骨
    折、左小腿截斷性骨折而死亡，其顯有應注意能注意而不注
    意之過失責任，且被告肇事與被害人之死亡結果間，復具有
    相當因果關係。末按刑法第一百八十五條之四之駕駛動力交
    通工具，肇事致人死傷逃逸罪，係以處罰肇事後逃逸之駕駛
    人為目的，俾促使駕駛人於肇事後能對被害人即時救護，以
    減少死傷，是該罪之成立，祇以行為人有駕駛動力交通工具
    肇事，致人死傷而逃逸，且行為人亦知悉肇事之事實為已足
    ，至行為人是否知悉或確認有人死傷，則非所問，迭據最高
    法院著有判決闡釋明確，從而，被告於肇事後擅自駕車離去
    ，亦未報警或採取適當之救治措施，自應負刑法之駕駛動力
    交通工具肇事致人死而逃逸之罪責。綜上，被告自白核與事
    實相符，事證明確，其犯行應足認定。
二、核被告所為，係犯刑法第一百八十五條之三之服用酒類，不
    能安全駕駛動力交通工具而駕駛罪、第二百七十六條第一項
    之過失致人於死罪、第一百八十五條之四駕駛動力交通工具
    肇事致人死而逃逸罪。又被告前後一段時間在不能安全駕駛
    之狀態下駕駛前揭車輛之行為，係於密切接近時間與地點實
    施，侵害同一公眾行車安全之社會法益，各行為之獨立性極
    為薄弱，依一般社會健全觀念，在時間差距上，難以強行分
    開，刑法評價上，以視為數個舉動之接續施行，合為包括之
    一行為予以評價，較為合理，應認係包括之一罪，而屬接續
    犯。再被告酒醉駕車，因而致人死亡，應依道路交通管理處
    罰條例第八十六條第一項規定，就其所犯過失致死罪部分加
    重其刑。被告所犯上開三罪，犯意各別、行為互殊，應予分
    論併罰。爰審酌本件交通事故係因被告過失所致，肇事後復
    未協助救護、旋即逃逸，罔顧他人生命、身體，其一時疏忽
    釀禍致人於死，除被害人橫死之慘痛外，其家屬與之天人永
    隔誠為至悲，肇事後尚未和被害人家屬達成民事和解，賠償
    其損害，及本次酒精濃度測試值、犯罪後坦承犯行顯有悔悟
    等一切情狀，量處如主文所示之刑，罰金部分併諭知易服勞
    役之折算標準，並依中華民國九十六年罪犯減刑條例第二條
    第一項第三款規定，減其刑期二分之一，有期徒刑部分並定
    應執行之刑。
據上論斷，應依刑事訴訟法第二百九十九條第一項前段、第二百
七十三條之一第一項，道路交通管理處罰條例第八十六條第一項
，中華民國九十六年罪犯減刑條例第二條第一項第三款、第七條
、第十條第一項，刑法第一百八十五條之三、第一百八十五條之
四、第二百七十六條第一項、第四十二條第三項、第五十一條第
五款，刑法施行法第一條之一，判決如主文。
本案經檢察官乙○○到庭執行職務
中　　華　　民　　國　　96　　年　　8　　月　　 7　　日
　　　　　　　        交通法庭  法　官　鍾邦久
以上正本證明與原本無異。
如不服本判決應於收受本判後10日內向本院提出上訴書狀，並應
敘述具體理由。如未敘述上訴理由者，應於上訴期間屆滿後20日
內向本院補提理由書狀（均須按他造當事人之人數附繕本）「切
勿逕送上級法院」。
  　　　　　　　　　　　　　　　書記官　陳慧玲
中　　華　　民　　國　　96　　年　　8　　月　　 7　　日
附錄本件論罪科刑依據之法條：
中華民國刑法第185條之3（醉態駕駛罪）
服用毒品、麻醉藥品、酒類或其他相類之物，不能安全駕駛動力
交通工具而駕駛者，處1年以下有期徒刑、拘役或3萬元以下罰金
。
中華民國刑法第185條之4（肇事遺棄罪）
駕駛動力交通工具肇事，致人死傷而逃逸者，處 6 月以上 5 年
以下有期徒刑。
中華民國刑法第276條第1項（過失致死罪）
因過失致人於死者，處 2 年以下有期徒刑、拘役或 2 千元以下
罰金。
